臺灣苗栗地方法院民事小額判決　　　　 95年度苗小字第969號
原　　　告　甲○○
被　　　告　乙○○
上列當事人間因被告毀棄損壞案件，原告提起附帶民事訴訟，請
求損害賠償，經本院刑事庭裁定移送（95年度附民字第11號），
本院於民國96年3 月29日言詞辯論終結，判決如下：
    主  文
被告應給付原告新臺幣壹萬捌仟元，及自民國九十五年一月十九
日起至清償日止，按週年利率百分之五計算之利息。
原告其餘之訴駁回。
訴訟費用由被告負擔十分之三，餘由原告負擔。
本判決原告勝訴部分得假執行。
    事實及理由
一、原告起訴主張：原告與被告原為夫妻關係（於民國95年7 月
    間離婚），兩人相處不睦，於94年9 月25日8 時10分許，復
    因細故起口角，被告一怒之下，竟在苗栗縣公館鄉○○村○
    鄰○○街75號住處之廚房入口處，將原告所有之華碩牌筆記
    型電腦（下稱系爭電腦）高舉過頭之後，往地上重摔，致使
    系爭電腦之機殼剝離，鍵盤部分凹損、凸起、剝落，硬碟剝
    落，螢幕與鍵盤連接處三分之二脫落，散氣孔破裂，USB 連
    接器壞掉，讀碟機破裂變形，而無法修復，喪失效用，致原
    告受有損害，又系爭電腦為原告工作時所用，對原告之價值
    為新臺幣（下同）60,000元，為此爰依侵權行為之法律關係
    請求被告賠償損害。並聲明：被告應給付原告60,000元，及
    自95年1 月11日起至清償日止，按週年利率百分之5 計算之
    利息。
二、被告之抗辯：
  (一)系爭電腦之價值應不到50,000元，因原告所提出之53,500元
    之購買單據尚包括外接式設備，如外接式軟碟、充電器等，
    而本件毀損之部分僅為電腦主機部分。
  (二)按民法第1016條規定，系爭電腦係兩人於婚姻關係存續中原
    告取得之財產，屬於聯合財產，故應為兩造所共有。並聲明
    ：原告之訴駁回。
三、原告主張：兩造原為夫妻關係（於95年7 月間離婚），於94
    年9 月25日8 時10分許，兩造因細故起口角，被告在苗栗縣
    公館鄉○○村○ 鄰○○街75號住處之廚房入口處，將系爭電
    腦往地上重摔，致使系爭電腦之機殼剝離，鍵盤部分凹損、
    凸起、剝落，硬碟剝落，螢幕與鍵盤連接處三分之二脫落，
    散氣孔破裂，USB 連接器壞掉，讀碟機破裂變形，而喪失效
    用等情，有事發現場及系爭電腦受損後照片6 幀附於刑事卷
    可稽（見臺灣苗栗地方法院檢察署94年度偵字第4542號卷第
    17至19頁），並經目擊證人張爾珊（兩造之女）於本院刑事
    庭審理被告被訴毀損罪一案時到庭證述明確（見本院95年度
    易字第64號刑事卷第82至84頁），又被告因此犯毀損罪，經
    本院刑事庭以95年度易字第64號判決判處拘役30日，被告上
    訴後，復經臺灣高等法院臺中分院以95年度上易字第1560號
    判決駁回其上訴而確定，此據本院依職權調閱上開刑事卷宗
    查明屬實，而被告於本件審理時對此亦未曾爭執，堪信為真
    實。
四、至原告主張：系爭電腦為其所有，毀損時價值為60,000元等
    節，則為被告所否認，並以上揭情詞為辯，是本件應探究者
    為(1)系爭電腦係原告所有或兩造所共有？(2)系爭電腦因毀損
    所減少之價額若干？經查：
  (一)系爭電腦係原告於90年5 月20日向燦坤三Ｃ流通市場苗栗店
    購買乙節，有該店出具之會員消費狀況查詢表1 紙附於刑事
    卷可參（見臺灣苗栗地方法院檢察署94年度偵字第4542號卷
    第28頁），按當時之修正前民法第1017條規定：「聯合財產
    中，夫或妻於結婚時所有之財產，及婚姻關係存續中取得之
    財產，為夫或妻之原有財產，各保有其所有權。聯合財產中
    ，不能證明為夫或妻所有之財產，推定為夫妻共有之原有財
    產」，本件系爭電腦既係原告以自己名義所購買，並無不能
    證明為原告或被告所有之財產之情事，自應由原告保有系爭
    電腦之所有權，而非推定為兩造共有，故被告所辯：系爭電
    腦係兩造於婚姻關係存續中原告取得之財產，屬於聯合財產
    ，應為兩造所共有等語，顯係對法律認知上之誤解，並非可
    採。
  (二)再按不法毀損他人之物者，被害人得請求賠償其物因毀損所
    減少之價額；當事人已證明受有損害而不能證明其數額或證
    明顯有重大困難者，法院應審酌一切情況，依所得心證定其
    數額，民法第196 條、民事訴訟法第222 條第2 項分別規定
    明確。本件原告因被告之毀損行為，致不能繼續使用系爭電
    腦，自可認受有損害，又系爭電腦因已嚴重受損，且屬90年
    間生產之機型，堪認已無修復之可能與實益，無從以修復費
    用作為所減損價值之估定標準，另本件請求金額不大，將系
    爭電腦送交鑑定不符合訴訟經濟原則（原告於審理時亦表明
    不願送鑑定之旨，見本院95年度苗小字第969 號卷第25頁）
    ，故本院審酌系爭電腦為華碩牌90年間生產之筆記型電腦，
    機型規格為S8670 P3-7，原告於90年5 月20日購買時之價格
    為53,500元，迄事故發生時已使用4 年多，並參酌電腦技術
    日新月異，舊型電腦之折價速度較一般產品為快等情，依民
    事訴訟法第222 條第2 項規定認定系爭電腦因毀損所減少之
    價額為18,000元。
五、從而，原告本於侵權行為之法律關係，請求被告應給付原告
    18,000元，及自起訴狀繕本送達被告之翌日即95年1 月19日
    起至清償日止，按週年利率百分之5 計算之法定遲延利息，
    為有理由，應予准許，逾此部分之請求，則屬無據，應予駁
    回。
六、本件係訴訟標的金額在100,000 元以下之民事小額訴訟，本
    院就原告勝訴部分，應依民事訴訟法第436 條之20之規定，
    依職權宣告假執行。
七、本件事證已臻明確，兩造其餘攻防方法及所提證據，業經審
    酌，核與本件判決結果無影響，爰不逐一論述，併此敘明。
八、據上論結，本件原告之訴為有理由，依民事訴訟法第436 條
    之23、第436 條第2 項、第79條、第436 條之20，判決如主
    文。
中　　華　　民　　國　　96　　年　　4 　　月　　18　　日
                  苗栗簡易庭法　官　張 文 毓
以上正本係照原本作成。
如不服本判決，應於判決送達後20日內，以判決違背法令為理由
，向本院提出上訴狀並表明上訴理由，及須按他造當事人之人數
附繕本。上訴理由應表明：
  一、原判決所違背之法令及其具體內容。
  二、依訴訟資料可認為原判決有違背法令之具體事實。
如未表明上訴理由者，應於上訴後20日內向本院提出上訴理由。
當事人如對本件訴訟內容有所疑義，得聲請閱卷。
                            書記官  黎 東 成
中　　華　　民　　國　　96　　年　　4 　　月　　18　　日
